【裁判字號】    92,訴,846
【裁判日期】    921125
【裁判案由】    營利事業所得稅
【裁判全文】
高雄高等行政法院判決                              九十二年度訴字第八四六號
                              .
    原      告  嘉美光學有限公司
    代  表  人  甲○○
    被      告  財政部臺灣省南區國稅局
    代  表  人  朱正雄  局長
    訴訟代理人  乙○○
右當事人間因營利事業所得稅事件，原告不服財政部中華民國九十二年五月十六日台
財訴字第Ｚ000000000號訴願決定，提起行政訴訟。本院判決如左：
    主  文
原告之訴駁回。
訴訟費用由原告負擔。
    事  實
甲、事實概要：
    緣原告八十七年度營利事業所得稅結算申報，列報營業費用－折舊新臺幣（下同
    ）五七三、九六八元，被告認其中四五二、四三Ｏ元屬營業成本性質，乃予以轉
    正，並據以核課營利事業所得稅。原告不服，申請復查，未獲變更，提起訴願，
    亦遭駁回，原告猶表不服，遂提起本件行政訴訟。
乙、兩造聲明：
一、原告未於言詞辯論期日到場，據其起訴狀之聲明求為判決：
（一）訴願決定及原處分（含復查決定）均撤銷。
（二）訴訟費用由被告負擔。
二、被告聲明求為判決：
（一）原告之訴駁回。
（二）訴訟費用由原告負擔。
丙、兩造爭點：
一、原告未於言詞辯論期日到場，據其起訴狀之主張：
    原告為從事生產攝影器材、照相機等器材之廠商，然因業務之需求，自民國（下
    同）八十七年起漸把生產線轉移至中國大陸，至於在臺灣之公司，則以採購原料
    及提供舊客戶所購產品之維修服務為主，是以，台灣公司雖不再從事生產業務，
    但機器設備仍需運作以便維修業務。再者，依財務會計製造成本與營業費用之區
    分，係以生產有關之支出才歸屬為生產成本，產品完成後，有關銷售事後有關之
    支出係屬於管銷費用即營業費用，從本公司帳載得知已無生產之事實，除無直接
    人工，亦無製造費用，被告將營業費用項下之折舊轉列為製造費用實有違一般帳
    務會計處理之準則，自應重新審核並予更正。
二、被告答辯：
（一）按「營利事業所得之計算，以其本年度收入總額減除各項成本費用、損失及稅
      捐後之純益額為所得額。」為所得稅法第二十四條第一項所明定。次按「營利
      事業之費用與損失，應視其性質分為營業費用（如銷售、管理費用）與營業成
      本（如製造費用），分別審定並轉正。」復為營利事業所得稅查核準則第六十
      條前段所規定。又按「當事人主張事實須負舉證責任倘其所提出之證據不足為
      主張事實之證明自不能認其主張之事實為真實。」亦為改制前行政法院即現在
      最高行政法院三十六年度判字第十六號判例所明示在案。
（二）經查，參諸原告營業稅稅籍檔，其營業項目為照相、攝影用之附屬零件製造，
      原告雖於復查及訴願階段一再主張已不再生產製造，惟被告曾函請其提示相關
      帳證供核，均未提示，從而被告所為轉正營業成本並核課營利事業所得稅之課
      稅處分，於法並無不合。
        理  由
一、被告經合法通知，未於辯論期日到場，核無行政訴訟法第二百十八條準用民事訴
    訟法第三百八十六條各款所列情形之一，爰依被告之聲請由其一造辯論而為判決
    。
二、按「營利事業所得之計算，以其本年度收入總額減除各項成本費用、損失及稅捐
    後之純益額為所得額。」；「稽徵機關進行調查或復查時，納稅義務人應提示有
    關各種證明所得額之帳簿、文據；其未提示者，稽徵機關得依查得之資料或同業
    利潤標準，核定其所得額。」；「納稅義務人已依規定辦理結算申報，但於稽徵
    機關進行調查時，通知提示有關各種證明所得額之帳簿、文據而未依限期提示者
    ，稽徵機關得依查得之資料或同業利潤標準核定其所得額；嗣後如經調查另行發
    現課稅資料，仍應依法辦理。」；「本法第八十三條所稱之帳簿文據，其關係所
    得額之一部或關係課稅年度中某一期間之所得額，而納稅義務人未能提示者，稽
    徵機關得就該部分依查得資料或同業利潤標準核定其所得額。」；「營利事業之
    費用與損失，應視其性質分為營業費用（如銷售、管理費用）與營業成本（如製
    造費用），分別審定並轉正。其應歸屬於營業成本之費用或損失，原列報於營業
    費用，經稽徵機關審定轉正者，應就調整部分分攤於期末存貨。」分別為行為時
    所得稅法第二十四條第一項、第八十三條第一項、第三項、所得稅法施行細則第
    八十一條第一項暨營利事業所得稅查核準則（下稱查核準則）第六十條所明定。
三、本件原告八十七年度營利事業所得稅結算申報，列報營業成本二Ｏ、三Ｏ四、四
    八九元，被告以其營業費用－折舊列報五七三、九六八元，其中四五二、四三Ｏ
    元屬營業成本性質，乃予以轉正，並據以核定全年度課稅所得額五三Ｏ、九四Ｏ
    元。上開事實有該年度營利事業所得稅結算申報書、營利事業所得稅結算申報核
    定通知書等附原處分卷可稽，洵堪信實。本件原告起訴，無非以其在台灣之工廠
    已無從事生產業務，相關機器設備係供銷售事後維修用途，從而所攤提之系爭折
    舊費用自屬營業費用性質云云，資為論據。
四、惟查，有關廠房機器設備之折舊，於所得稅法上，究屬營業成本或營業費用性質
    ，應參酌相關帳冊、憑證並其他資料加以認定。乃本件原告八十七年度營利事業
    所得稅結算申報，列報營業成本二Ｏ、三Ｏ四、四八九元，被告以其營業費用－
    折舊列報五七三、九六八元，其中四五二、四三Ｏ元（機器設備折舊八八、三五
    八元，其他設備折舊三六四、Ｏ七二元）屬營業成本性質，遂依前揭查核準則第
    六十條規定予以轉正，並無不合。雖原告起訴主張臺灣工廠已無生產，系爭折舊
    確屬營業費用性質等語，惟未舉證以實其說，自難採認。又本件被告於原告申請
    復查階段，曾以九十年十二月五日南區國稅法字第Ｚ000000000號函請
    原告提示相關帳冊供核（有該函附原處分卷足憑），然原告均未提示，顯已違反
    協力義務，揆諸首開規定，被告就原告課稅要件事實之舉證責任自應獲致減輕。
    從而，被告以附卷之原告營業稅稅籍檔，營業項目為照相、攝影用之附屬零件製
    造，依查得資料，將原告所申報營業費用－折舊五七三、九六八元，其中四五二
    、四三Ｏ元予以轉正為營業成本，並據以核課營利事業所得稅，於法即無違誤。
五、綜右所述，原告主張系爭折舊費用為營業費用性質，並無可採。則被告依查得資
    料，將原告所申報營業費用－折舊五七三、九六八元，其中四五二、四三Ｏ元予
    以轉正為營業成本，並據以核課原告八十七年度營利事業所得稅，認事用法皆無
    違誤。訴願決定予以維持，亦無不合。從而，原告起訴請求撤銷原處分（含復查
    決定）及訴願決定，為無理由，應予駁回。
六、據上論結，本件原告之訴為無理由，依行政訴訟法第一百九十五條第一項後段、
    第九十八條第三項前段、第二百十八條，民事訴訟法第三百八十五條，判決如主
    文。
中      華      民      國    九十二    年      十一    月    二十五    日
                              高雄高等行政法院第三庭
                                          審判長法官  江幸垠
                                          法      官  戴見草
                                          法      官  林石猛
右為正本係照原本作成。
如不服本判決，應於判決送達後二十日內向本院提出上訴書狀，其未表明上訴理由者
，應於提起上訴後二十日內向本院提出上訴理由書（須按對造人數附繕本）；如於本
判決宣示或公告後送達前提起上訴者，應於判決送達後二十日內補提上訴理由書（須
附繕本）。未表明上訴理由者，逕以裁定駁回。
提起上訴應預繳送達用雙掛號郵票七份（每份三十四元）。
中      華      民      國    九十二    年      十一    月    二十五    日
                                          法院書記官  洪美智


司法院資訊處製作；財團法人民間司法改革基金會備份。
